【裁判字號】    92,易,1257
【裁判日期】    920820
【裁判案由】    家暴傷害等
【裁判全文】
臺灣板橋地方法院刑事判決                        九十二年度易字第一二五七號
    公  訴  人  臺灣板橋地方法院檢察署檢察官
    被      告  甲○○
    選任辯護人  胡鳳嬌律師
右列被告因家暴傷害等案件，經檢察官提起公訴（九十一年度偵字第一二一０一號）
，本院判決如左：
    主  文
甲○○以加害生命、身體之事，恐嚇他人，致生危害於安全，處拘役伍拾日，如易科
罰金，以參佰元折算壹日。
被訴傷害部分公訴不受理。
    事  實
一、甲○○與黃美惠係夫妻關係，二人間具有家庭暴力防治法第三條第一款所定之家
    庭成員關係，於民國九十一年五月六日晚間七時三十分許，在台北縣三重市○○
    街十三號之三十二住處，二人因細故起爭執，甲○○竟隨手拾起掃把朝黃美惠方
    向丟擲，打中黃美惠後頸部，致黃美惠受有後頸挫擦傷等傷害（傷害部分業經撤
    回告訴）。甲○○隨後並騎乘機車外出，黃美惠則電請其兄丙○○、其舅乙○○
    等人至其住處，乙○○即偕同三名友人與丙○○等人在上址巷口等候甲○○。嗣
    於同日晚間十一時許，甲○○欲返家，見其住處門口有一群人等候，竟基於恐嚇
    之犯意，在其住家附近之工廠騎樓，拿取裝易燃油脂瓶口蓋布之保特瓶一瓶，以
    打火機點火後朝丙○○、乙○○等人方向丟擲，以恫嚇丙○○等人，使丙○○等
    人心生畏懼，致生危害於安全。
二、案經黃美惠告訴台北縣政府警察局三重分局報告台灣板橋地方法院檢察署偵查起
    訴。
    理  由
壹、有罪部分：
一、訊據被告甲○○固坦承於前開時地對告訴人黃美惠之家人丟擲燃燒之保特瓶之事
    實，惟矢口否認有何恐嚇危害安全犯行，辯稱：當初很多人衝出來拿棍棒要打其
    ，其被激怒，要阻擋黃美惠家人等人過來，才把裝煤油之保特瓶丟過去；在偵查
    庭時檢察官問其是不是有要嚇他們的意思，其當時沒有想那麼多，就回答是；若
    當時其有傷害他們的意思，就會跑近一點去丟，當時也就不會亂丟云云。按刑法
    第三百零五條之恐嚇罪，所稱以加害生命、身體、自由、名譽、財產之事，恐嚇
    他人者，係指以使人生畏怖心為目的，而通知將加惡害之旨於被害人而言，最高
    法院五十二年度台上字第七五一號判例可資參照。經查：被告拿取裝易燃油脂瓶
    口蓋布之保特瓶，將之點火後朝丙○○、乙○○等人方向丟擲，在客觀上顯屬加
    害生命、身體之惡害通知，且會對於被通知者，心生畏怖，產生不安全感。被告
    雖辯稱其之所以丟擲前開燃燒之保特瓶，係因當初很多人衝出來要打其，其被激
    怒，要阻擋他們過來，才把裝煤油之保特瓶丟過去云云。惟告訴人黃美惠之家人
    即丙○○及乙○○等人，雖於是日在被告住處巷口等候被告返家，然在被告丟擲
    燃燒的保特瓶前並未發覺被告，待發現時被告業已丟擲過來，且被告丟擲燃燒保
    特瓶前，其等並未追趕被告，係被告丟擲後始拿路旁棍子追趕等情，業據證人乙○○於本院九十二年七月十八日調查中證稱：被告一出現時看到人很多就拿裝煤
    油的保特瓶丟過來，丟的時候約有三間房子的距離，其等在被告丟擲之前，都沒
    有人發現被告回來，也沒有人去追被告，被告丟完，火著起來後，被告就跑了，
    其等一面撲火，一面拿路旁之棍子追過去，但沒有追到等語。證人丙○○亦於前
    開調查期日中證稱：其等都是在門口等被告，想要把話說清楚，其等並沒有拿任
    何東西，也沒有帶其他任何工具，被告當時一出現就拿裝有煤油的保特瓶直接丟
    過來，大概有三間房子的距離，有丟到鐵皮屋上，當時有燒起來，丟完後人就跑
    了，其等看到被告時有想要把被告叫住，但還沒有叫住被告就丟過來了，其等當
    時沒有人跑上前去追被告，其等看到被告時他就丟過來了，丟完後被告就跑了，
    之後到其等離開都沒有看到被告等語，核與證人乙○○證述情節相符。證人陳榮
    吉即曾至現場處理之派出所警員於本院九十一年度家護字第五四二號通常保護令
    九十一年七月一日審理中亦證稱：其等過去時被告不在場，告訴人之舅舅有在場
    ，沒有拿什麼武器，在巷口等被告，也沒有看到汽油彈，只是有一些人在那裡等
    等語，有非訟事件筆錄乙紙附卷可稽。被告亦於本院九十二年七月十八日調查中
    自承：應該沒有人看到證人丙○○等人拿木棍、鐵條等物在等其，也沒有證據可
    以證明前開證人等人有拿木棍、鐵條等物在門口等其等語。從而並無證據足以認
    定丙○○等人在被告丟擲燃燒保特瓶前，曾拿棍棒。況倘丙○○等人確實拿棍棒
    等物追趕被告，而被告係基於阻擋前開之人之意，被告又何以有時間在附近工廠
    騎樓拿取裝易燃油脂瓶口蓋布之保特瓶一瓶，並以打火機將之點燃後，在距離前
    開人群約三棟房子處，朝丙○○等人丟擲？被告所辯亦不合常情。足徵被告前開
    所辯，顯係避重就輕卸責之詞，尚難採信。參諸被告於警訊中業已自承：其看到
    家裡來了很多年輕人，一時氣憤，才會其機車回家，手持汽油彈丟擲等語；於檢
    察官九十一年七月十八日偵訊中自承：煤油是從隔壁工廠拿的，其是要嚇嚇他們
    等語；於九十二年二月七日檢察官偵訊中，檢察官問以：為何會對告訴人家人丟
    汽油彈？復答稱：其是要嚇他們；告訴人舅舅還找一大堆外人，家裡只剩下其和
    其母，其要讓他們知道其不是好欺負的等語。亦足認被告丟擲燃燒保特瓶之目的
    ，乃是為使丙○○等人心生畏懼，想要恫嚇前開之人。被告雖於本院調查辯稱其
    在檢察官偵訊中說是要嚇嚇他們，是順著檢察官的話所講，當時其回答是；於審
    理時辯稱其在偵查庭時檢察官問其是不是有要嚇他們的意思，其當時沒有想那麼
    多，就回答是云云。然被告自警訊、檢察官偵訊及本院通常保護令歷經多次訊問
    ，對於訊問之內容及其效果均應理解，又豈能以順著檢察官的意思或不加思索即
    答稱是為由，即遽然否認前開供述為其真意。被告雖又辯稱若當時其有傷害他們
    的意思，就會跑近一點去丟，當時也就不會亂丟云云。惟按刑法上之恐嚇危害安
    全罪，行為人只要客觀上將其加害生命、身體、自由、名譽與財產等事項，通知
    他人即為已足，至於行為人主觀上是否真有加害之意圖，則與本罪之成立無關。
    本件被告亦已為將其加害生命、身體之事項，藉由丟擲燃燒保特瓶之方式通知證
    人丙○○等人，其犯罪即已成立，其辯稱其並無傷害前開之人之意，亦無解於恐
    嚇罪之成立。此外並有丟擲汽油彈後之現場相片三幀在卷可稽，保特瓶一瓶扣案
    可證。本件事證明確，被告犯行洵堪認定。
二、被告以加害生命、身體之事，恐嚇他人，致生危害於安全，核其所為，係犯刑法
    第三百零五條之恐嚇危害安全罪。爰審酌被告係因與告訴人爭吵後，告訴人電請
    證人丙○○等人聚集在其住處，欲與被告理論，被告見狀始萌生恐嚇之意、朝人
    群任意丟擲燃燒中之保特瓶所產生心理上之畏懼與不安全感之程度，兼衡其犯罪
    之目的、手段及犯後避重就輕之犯罪後態度等一切情狀，量處如主文所示之刑，
    並諭知易科罰金之折算標準。扣案之保特瓶一瓶，被告供稱係自住處附近工廠騎
    樓撿拾，並無證據足資認定為其所有，亦非違禁物，爰不予以沒收，附此敘明。
貳、公訴不受理部分：
一、公訴意旨另以：被告甲○○係黃美惠之夫，二人間具有家庭暴力防治法第三條第
    一款所定之家庭成員關係，於九十一年五月六日晚間七時三十分許，在台北縣三
    重市○○街十三號之三十二住處，因被告質疑黃美惠理財不當，心繫娘家，二人
    起爭執，被告竟基於傷害之故意，隨手拾起掃把朝黃美惠方向丟擲，打中黃美惠
    後頸部，致黃美惠受有後頸挫擦傷等傷害。嗣經黃美惠告訴偵辦，因認被告涉犯
    刑法第二百七十七條第一項之傷害罪嫌云云。
二、按告訴乃論之罪，告訴人於第一審辯論終結前得撤回其告訴，又告訴經撤回者，
    應諭知不受理之判決，刑事訴訟法第二百三十八條第一項、第三百零三條第三款
    分別定有明文。
三、經查本件告訴人黃美惠告訴被告家庭暴力傷害部分，起訴書認係觸犯刑法第二百
    七十七條第一項之傷害罪，依同法第二百八十七條前段之規定，須告訴乃論。茲
    據告訴人於本院九十二年五月二十三日調查中當庭撤回告訴，有訊問筆錄乙紙在
    卷可稽，依照首開說明，就被告涉犯傷害罪部分自應為不受理之諭知。
據上論斷，應依刑事訴訟法第二百九十九條第一項前段、第三百零三條第三款，刑法
第三百零五條、第四十一條第一項前段，罰金罰鍰提高標準條例第二條，判決如主文
。
本案經檢察官曾文鐘到庭執行職務。
中      華      民      國    九十二     年     八     月      二十     日
                                    臺灣板橋地方法院刑事第二庭
                                        法  官   張   宏   節
右正本證明與原本無異。
如不服本判決，應於判決送達後十日內向本院提出上訴狀。
                                        書記官   李   淑   秋
中      華      民      國    九十二     年     八     月     二十七    日
附錄本案論罪科刑法條全文
刑法第三百零五條：
以加害生命、身體、自由、名譽、財產之事恐嚇他人，致生危害於安全者，處二年以
下有期徒刑、拘役或三百元以下罰金。


司法院資訊處製作；財團法人民間司法改革基金會備份。
